【裁判字號】    92,台上,7075
【裁判日期】    921218
【裁判案由】    公共危險等罪
【裁判全文】
最高法院刑事判決                              九十二年度台上字第七○七五號
    上  訴  人  甲○○
右上訴人因公共危險等罪案件，不服台灣高等法院台南分院中華民國九十年六月二十
一日第二審判決（九十年度交上訴字第六○九號，起訴案號：台灣嘉義地方法院檢察
署八十九年度偵字第五一二三號），提起上訴，本院判決如左：
    主  文
原判決關於肇事遺棄部分撤銷，發回台灣高等法院台南分院。
其他上訴駁回。
    理  由
本件分兩部分說明之。
壹、撤銷部分（即肇事遺棄罪部分）：
本件原判決認定上訴人甲○○於民國八十九年四月二十九日十六時三十五分許，駕駛
車號Ｊ七｜四九四五號自用小貨車，自嘉義縣中埔鄉○○村○○路一四０之一號前路
肩，由西往東逆向違規行駛，竟能注意而疏未注意前方行車動態，致其小貨車右側車
身撞及騎乘車號ＺＵＣ｜一五七號重機車附載劉美莉，由東往西方向行駛之劉家得右
手臂，致劉家得人車倒地，造成劉家得右手臂及手肘受有表皮擦傷；而劉美莉則受有
右側開放性髕骨骨折、右側膝前面開放性傷口二公分乘一公分乘０‧五公分、左側頭
皮開放性傷口一公分乘一公分乘０‧三公分、左側足及第三趾損傷一公分乘０‧五公
分乘０‧五公分、左側肘背部損傷四公分乘二公分等傷害（過失傷害部分業經原審判
刑確定）。詎上訴人肇事後，竟未停車施救，並等候警方處理，反而駕車加速逃逸等
情。因而撤銷第一審諭知上訴人無罪之判決，改判論處上訴人駕駛動力交通工具肇事
，致人受傷而逃逸罪刑，固非無見。
惟查：原判決依憑告訴人即被害人劉家得、劉美莉之指訴，暨上訴人在檢察官八十九
年八月三日偵訊時所供：「對方撞上我們的車摔到路中央，有人將其扶到我車後，我
在車內聽說出來看一下，然後進入車內開走」等語，認定上訴人有前揭駕車肇事逃逸
之犯罪事實。惟卷查劉家得於警詢及第一、二次偵訊時，以及劉美莉於警詢及第一次
偵訊時，均分別陳稱伊等不知、不能確認或看不清楚小貨車之駕駛者為何人等語（見
警卷第三頁反面、第五頁反面、第七頁反面、八十九年度偵字第四二三五號偵查卷第
七頁反面、第十頁反面、第十五頁）。惟其二人於八十九年八月二十五日檢察官偵訊
時，卻翻稱上訴人即係駕駛小貨車肇事之人（見同上偵查卷第二十四頁正面及反面）
。但其後於第一審訊問時又均改稱當時未看清楚係何人開車等語（見第一審卷第十三
頁）。是被害人劉家得、劉美莉二人對於上訴人是否確為駕駛上述小貨車肇事之人，
所述前後不一，何故如此？原判決未說明其取捨之理由，遽採上述供詞資為不利於上
訴人之證據，已嫌理由欠備。且檢察官八十九年八月三日偵訊筆錄上雖記載上訴人供
稱：「（何時開走？）對方撞上我們的車摔到路中央，有人將其扶到我車後，我在車
內聽說出來看一下，然後進入車內開走」等語（見同上偵查卷第十頁反面第四、五行
）。然經第一審法院當庭勘驗播放上述偵訊之錄音帶結果，上訴人當時係供稱：「事
後將車開走載朋友回去，對方撞到摔到路中央（我聽說）他們被弄到車後，我們在裡
面有聽到才出來，我們才開車的」等語，有第一審訊問筆錄可稽（見第一審卷第三十
四頁）。上述偵訊筆錄所記載上訴人之陳述內容，似與第一審勘驗偵訊錄音帶之結果
未盡相符，尤其上訴人在檢察官偵訊時究竟如偵訊筆錄上所記載係供稱：「我在『車
內』聽說出來看一下，然後進入車內開走」等語，抑或如第一審勘驗偵訊錄音帶結果
係供稱：「我們在『裡面』有聽到才出來，我們才開車的」等語？以及其所謂「在裡
面」云者，究竟係指在上述自用小貨車之車內，抑或指在上訴人住處屋內？均與判斷
上訴人有無駕駛上開自用小貨車肇事逃逸攸關，而上開偵訊筆錄所記載之內容既與第
一審勘驗偵訊錄音帶之結果未盡相同，則上訴人當時供述之內容及其真意究竟如何？
自應詳加調查釐清，始足採為不利於上訴人之證據。乃原審對此未進一步詳加根究調
查明白，遽採與第一審勘驗錄音帶結果未盡相符之上述偵訊筆錄內容，作為本件論罪
之重要依據，其採證難謂與證據法則無違，自有可議。再原判決認定上訴人之胞弟高
瑞麟於車禍發生前之八十九年四月二十九日「十四時三十分許」，將本件肇事之小貨
車逆向停放於上訴人住處前，嗣於同日「十六時三十五分許」發生本件車禍等情。惟
卷查上訴人於原審供稱：本件車禍應係於同日「下午二時許」發生等語（見原審卷第
四十五頁）；而被害人劉美莉於原審亦陳稱：「（發生車禍時間？）二點多」等語（
見原審卷第二十三頁）。則原判決認定本件車禍發生之時間，與上訴人與劉美莉二人
在原審所述不符。而本件車禍究竟係在何時發生？此與判斷上訴人是否於高瑞麟將小
貨車逆向停車以後，始駕駛該小貨車肇事有關，亦有詳予根究釐清之必要。乃原審對
此未詳予調查明白，亦未說明上訴人及被害人劉美莉於原審關於車禍發生時間之供證
，何以不足採信之理由，遽認本件車禍係在高瑞麟將小貨車逆向停放於上訴人住處前
之後之「十六時三十五分許」發生，亦有調查未盡及理由欠備之違誤。以上或為上訴
意旨所指摘，或為本院得依職權調查之事項，應認原判決關於肇事遺棄部分有撤銷發
回之原因。
貳、駁回部分（即過失傷害罪部分）：
按刑事訴訟法第三百七十六條所列各罪之案件，經第二審判決者，不得上訴於第三審
法院，法有明文。本件上訴人被訴過失傷害案件，原審係依刑法第二百八十四條第一
項前段論處罪刑，核屬刑事訴訟法第三百七十六條第一款之案件，依首開說明，既經
第二審判決，自不得上訴於第三審法院，上訴人竟對此部分一併提起上訴，顯為法所
不許。其此部分之上訴為不合法，應予駁回。
據上論結，應依刑事訴訟法第三百九十五條前段、第三百九十七條、第四百零一條，
判決如主文。
中      華      民      國    九十二    年     十二     月     十八     日
                              最高法院刑事第六庭
                                  審判長法官  池  啟  明
                                        法官  石  木  欽
                                        法官  郭  毓  洲
                                        法官  吳  三  龍
                                        法官  徐  文  亮
      右正本證明與原本無異
                                              書  記  官
中      華      民      國    九十二    年     十二     月    二十四    日
                                                                        Ａ


司法院資訊處製作；財團法人民間司法改革基金會備份。
